【裁判字號】    96,秩抗,3
【裁判日期】    970129
【裁判案由】    違反社會秩序維護法
【裁判全文】
臺灣士林地方法院普通庭裁定           96年度秩抗字第3號
抗  告  人
即被移送人  甲○○
上列抗告人即移送人因違反社會秩序維護法案件，不服本院士林
簡易庭於民國96年9 月20日所為第一審裁定（96年度士秩字第42
號），提起抗告，本院普通庭裁定如下：
    主  文
原裁定撤銷。
甲○○販售經主管機關公告查禁之器械，處罰鍰新臺幣壹萬伍仟
元，販賣之警銬貳副及電擊器貳支均沒入。
    理  由
一、原裁定意旨略以：抗告人即被移送人黃俊偉於民國96年8 月
    29日13時35分許，在臺北市○○區○○路39號1 樓販賣經主
    管機關公告查禁之警銬、電擊器等物，故依社會秩序維護法
    第45條第1 項、第63條第1 項第8 款，裁處罰鍰新臺幣（以
    下同）2 萬元。
二、抗告意旨略以：抗告人經營大仕林實業社，為服務受害婦女
    及受怕民眾，經友人介紹，由大揚消防實業有限公司開立「
    電擊棒防身器材經銷委託證」，販售婦女防狼噴霧及電擊棒
    及警報器。嗣經警告知，始知所販售之物屬警械，須經特許
    才能販售。抗告人因初入社會，不諳法令，誤觸國家法令，
    實屬無心之過，故請求從輕裁罰。
三、按「製造、運輸、販售、攜帶或公然陳列主管機關公告查禁
    之器械者，處3 日以下拘留或新臺幣3 萬元以下罰鍰」，社
    會秩序維護法第63條第1 項第8 款定有明文。又按警械非經
    內政部或其授權之警察機關許可，不得定製、售賣或持有，
    違者由警察機關沒入。但法律另有規定者，從其規定。前項
    許可定製、售賣或持有之警械種類規格、許可條件、許可之
    申請、審查、註銷、撤銷或廢止及其他應遵行事項之辦法，
    由內政部定之，警械使用條例第14條定有明文。內政部並依
    照該規定制定警械許可定製售賣持有管理辦法，依該辦法第
    3 條第1 、2 項規定，申請製造、售賣警棍、警銬、電氣警
    棍（棒）（電擊器）之廠商，應檢附文件，包括製造廠商應
    另附工廠登記證明文件影本，售賣廠商應另附經銷合約書及
    製造廠商許可文件影本，經直轄市、縣 (市)政 府警察局層
    報內政部許可。
四、查抗告人黃俊偉未經前揭許可程序，於96年8 月29日13時35
    分許，在臺北市○○區○○路39號1 樓販售警銬2 副、電擊
    器2 支等物，此經抗告人坦承不諱，並有臺北市商業管理處
    商業稽查紀錄表、照片在卷可稽，堪予認定。抗告人所販售
    之警銬、電擊器等器物，經內政部依警械使用條例第14條第
    2 項規定之授權訂定警械許可定製售賣持有管理辦法，列為
    警械，依警械使用條例第14條第2 項規定，非經許可不得定
    製、售賣或持有，抗告人未經許可而販售，自應依社會秩序
    維護法第63條第1 項第8 款規定處罰，至抗告人所辯不諳法
    令，誤觸法令云云，則不能以不知法令而主張免罰。原審據
    此裁處抗告人罰鍰2 萬元，固非無見。惟按查禁物，不問屬
    於行為與否，均應沒入之，社會秩序維護法第22條第1 項第
    2 款、第2 項定有明文。本件抗告人所販售之警銬2 副及電
    擊棒2 支，均為查禁物，雖未扣案，然未能證明業已滅失，
    依照前開規定，應予沒入，原審未予宣告沒入，尚有可議。
    本院自應依法將原裁定撤銷，並審酌抗告人販賣前揭物品之
    目的及動機尚屬純正、販賣之數量並非鉅大，違反義務及所
    生損害程度均屬輕微，併其生活狀況、品行、智識程度，行
    為後之態度良好等情狀，裁處如主第2 項所示之處罰，並依
    法將所販賣之警銬2 副及電擊棒2 支宣告沒入。
據上論斷，依社會秩序維護法第92條，刑事訴訟法第413 條，社
會秩序維護法第63條第1 項第8 款、第22條第1 項、第2 項，裁
定如主文。
中    華    民    國    97    年    1     月    29    日
                  普通法庭審判長法  官  林秀鳳
                                法  官  汪梅芬
                                法  官  周群翔
以上正本證明與原本無異。
本裁定不得再行抗告。
                                書記官  劉育君
中    華    民    國    97    年    1     月    29    日


司法院資訊處製作；財團法人民間司法改革基金會備份。
